【裁判字號】    99,審訴,83
【裁判日期】    990707
【裁判案由】    違反槍砲彈藥刀械管制條例
【裁判全文】
臺灣士林地方法院刑事判決              99年度審訴字第83號
公  訴  人  臺灣士林地方法院檢察署檢察官
被      告  乙○○
指定辯護人  本院公設辯護人  姜惠如
上列被告因違反槍砲彈藥刀械管制條例案件，經檢察官提起公訴
（98年度偵字第12616 號），本院判決如下：
    主  文
乙○○未經許可，寄藏可發射子彈具有殺傷力之改造手槍，累犯
，處有期徒刑貳年，併科罰金新臺幣壹拾萬元，罰金如易服勞役
以新臺幣壹仟元折算壹日。扣案仿GLOCK 廠23型半自動改造手槍
壹枝（含彈匣壹個，槍枝管制編號：0000000000號）沒收。
    事  實
一、乙○○前於民國97年間，因施用毒品案件，經本院以97年度
    簡字第273 號判決處有期徒刑4 月確定，於97年9 月22日易
    科罰金執行完畢。詎其猶不知悔改，明知可發射子彈具有殺
    傷力之改造手槍及具有殺傷力之制式子彈，均為槍砲彈藥刀
    械管制條例所管制之物品，未經許可，不得無故持有及寄藏
    ，竟於98年8 月初某日，在其位於臺北縣汐止市○○○ 路13
    7 號4 樓住處內，收受甲○○（未據起訴，應由檢察官另行
    偵辦）所交付收納於小型黑色行李箱之具有殺傷力仿GLOCK
    廠23型半自動手槍換裝土造金屬槍管之改造手槍1 枝（含彈
    匣1 個，槍枝管制編號：0000000000號）及具有殺傷力口徑
    9mm 之制式子彈1 顆後，置於上揭住處房間之梳妝臺抽屜中
    予以寄藏。嗣於98年9 月5 日上午10時30分許，經他人檢舉
    ，警方向本院法官申請核發搜索票至上址搜索，當場於房間
    梳妝臺之抽屜中，查獲扣得上開改造手槍1 枝及制式子彈1
    顆（業經鑑定試射），始查悉上情。
二、案經臺北縣政府警察局汐止分局報告臺灣士林地方法院檢察
    署檢察官偵查起訴。
    理  由
壹、證據能力部分：
一、按被告以外之人於審判外之言詞或書面陳述，除法律有規定
    者外，不得作為證據；又被告以外之人於偵查中向檢察官所
    為之陳述及公務員職務上製作之紀錄文書、證明文書，除顯
    有不可信之情況者外，均得為證據；另被告以外之人於審判
    外之陳述，雖不符合刑事訴訟法第159 條之1 至第159 條之
    4 之規定，而經當事人於審判程序同意作為證據，法院審酌
    該言詞陳述或書面陳述作成時之情況，認為適當者，亦得為
    證據，又當事人、代理人或辯護人於法院調查證據時，知有
    上開不得為證據之情形，而未於言詞辯論終結前聲明異議者
    ，視為有前項之同意，刑事訴訟法第159 條第1 項、第159
    條之1 第2 項、第159 條之4 第1 款及第159 條之5 分別定
    有明文。經查：
  (一)證人黃嘉誼於警詢中所為之陳述，係被告以外之人於審判外
    之言詞陳述，然經本院於審判程序提示予被告及本院公設辯
    護人並告以要旨，經被告及本院公設辯護人、檢察官表示沒
    有意見並同意作為證據，於言詞辯論終結前復未聲明異議，
    又本院審酌上開證人警詢筆錄之記載，並無不正取供之情事
    ，且證人於警詢時亦無具結之可能，是就該審判外言詞陳述
    作成時之情況，應認為適當，依刑事訴訟法第159 條之5 規
    定意旨，具有證據能力。
  (二)證人即承辦員警任雲武、伍健毓、游勝豐於偵查中向檢察官
    所為之陳述，固屬被告以外之人於審判外之言詞陳述，惟檢
    察官係國家公務員，代表國家偵查犯罪，實行公訴，而實務
    運作時，檢察官向被告以外之人所取得之陳述，原則上均能
    遵守法律規定，不致違法取供，其可信度極高，此外，復無
    其他顯不可信情況，而證人任雲武、伍健毓、游勝豐等亦均
    經依法具結在案，是就該等審判外之言詞陳述，應認依刑事
    訴訟法第159 條之1 第2 項規定，均具有證據能力。
  (三)內政部警政署刑事警察局98年9 月25日刑鑑字第0980126883
    號槍彈鑑驗書固屬被告以外之人於審判外之書面陳述，惟上
    開鑑驗書係內政部警政署刑事警察局實施鑑定之人員依專業
    知識經驗就送鑑事項，於例行之公務中，機械性陳述其判斷
    意見，記載於鑑驗通知書上以為證明具有殺傷力之情形，且
    查無顯不可信之情況，是上開鑑定書之性質為公務員職務上
    製作之證明文書，依刑事訴訟法第159 條之4 第1 款規定，
    自有證據能力。
貳、實體部分：
一、上揭犯罪事實，業據被告乙○○迭於警詢、檢察官偵查中及
    本院準備程序期日、審理中坦承不諱（參見偵查卷第7 頁至
    第10頁、第48頁至第49頁、第55頁、第67頁、本院卷第24頁
    、第57頁至第58頁、第76頁），核與證人黃嘉誼、甲○○、
    證人即承辦員警任雲武、伍健毓、游勝豐分別於警詢、檢察
    官偵查及本院審理中所證述之情節相符（參見偵查卷第11頁
    至第12頁、第64頁至第67頁、本院卷第72頁至第74頁），並
    有臺北縣政府警察局汐止分局勘查刑案現場照片9 張附卷（
    參見偵查卷第31頁至第35頁）可稽，復有上開具有殺傷力仿
    GLOCK 廠23型半自動手槍換裝土造金屬槍管之改造手槍1 枝
    （含彈匣1 個，槍枝管制編號：0000000000號）及具有殺傷
    力口徑9mm 之制式子彈1 顆扣案可資佐證。又上開改造手槍
    及制式子彈經送請內政部警政署刑事警察局以檢視法、性能
    檢驗法及試射法鑑驗後，結果略以：送鑑手槍1 枝（槍枝管
    制編號：0000000000號），認係改造手槍，由仿GLOCK 廠23
    型半自動手槍製造之槍枝，換裝土造金屬槍管而成，經檢視
    ，欠缺抓子鉤，惟仍可攻擊發適用子彈使用，認具殺傷力；
    送鑑子彈1 顆，認係口徑9mm 制式子彈，經試射，可擊發，
    認具殺傷力等情，有該局98年9 月25日刑鑑字第0980126883
    號鑑驗書1 份附卷可佐（參見偵查卷第58頁至第60頁）。從
    而，扣案上開改造手槍1 枝及制式子彈1 顆均具有殺傷力，
    應甚明確，是被告未經許可，寄藏具有殺傷力之改造手槍1
    枝及制式子彈1 顆之犯行洵堪認定，自應依法論科。
二、按寄藏與持有，均係將物置於自己實力支配之下，僅寄藏必
    先有他人之持有行為，而後始為之受寄代藏而已，故寄藏之
    受人委託代為保管，其保管之本身，亦屬持有，不過，此之
    持有係受寄之當然結果。槍砲彈藥刀械管制條例第8 條第4
    項及同條例第12條第4 項均係將「持有」與「寄藏」為分別
    之處罰規定，則單純之「持有」，固不包括「寄藏」，但「
    寄藏」之受人委託代為保管，其保管之本身所為之「持有」
    ，既係「寄藏」之當然結果，法律上自宜謹就「寄藏」行為
    為包括之評價，不應另就「持有」予以論罪（最高法院74年
    臺上字第3400號判例意旨參照）。是核被告乙○○所為，係
    犯槍砲彈藥刀械管制條例第8 條第4 項之未經許可寄藏可發
    射子彈具有殺傷力之改造手槍罪、同條例第12條第4 項之未
    經許可寄藏子彈罪。次按，未經許可寄藏槍、彈，其因寄藏
    而持有之繼續為行為之繼續，至持有行為終了時均論為一罪
    ，不得割裂，則包括持有該槍、彈之行為，自亦為行為之繼
    續，其犯罪之完結須繼續至行為終了時為止，均只論為一罪
    而不得割裂。被告基於一個持有之犯意，以一持有行為同時
    觸犯前開2 罪名，為想像競合犯，應依刑法第55條之規定，
    從一重之未經許可寄藏可發射子彈具有殺傷力之改造手槍罪
    處斷。又被告有犯罪事實欄所載犯罪科刑及執行情形，此有
    臺灣高等法院被告前案紀錄表1 份附卷可佐，其於前案有期
    徒刑執行完畢後，5 年以內故意再犯本件有期徒刑以上之罪
    ，為累犯，應依法加重其刑。再按槍砲彈藥刀械管制條例第
    18條第4 項前段規定：「犯本條例之罪，於偵查或審判中自
    白，並供述全部槍砲、彈藥、刀械之來源及去向，因而查獲
    或因而防止重大危害治安事件之發生者，減輕或免除其刑。
    」依其犯罪形態，倘該槍砲、彈藥、刀械已經移轉持有，兼
    有來源及去向者，固應供述全部之來源及去向，始符合上開
    規定。但其犯罪行為，僅有來源而無去向，或僅有去向而無
    來源者，祇要供述全部來源，或全部去向，因而查獲或因而
    防止重大危害治安事件之發生時，即符合減輕或免除其刑之
    規定，並非謂該犯罪行為，必須兼有來源及去向，始有該條
    項之適用（最高法院95年度臺上字第5130號判決意旨參照）
    。查本件被告持有、寄藏槍彈經警查獲後，先後於98年9 月
    5 日、10月6 日警詢、檢察官偵訊時、本院99年3 月4 日準
    備程序期日及99年5 月12日審判程序中，均自白並主動供出
    上開改造手槍及制式子彈來源為甲○○，而證人甲○○復於
    本院99年6 月30日審理中亦到庭具結證述其確實交付上開改
    造手槍及制式子彈予被告寄藏等情，有上開訊問筆錄各1 份
    附卷（參見偵查卷第48頁、第67頁、本院卷第24頁、第58頁
    、第72頁至第74頁）可稽，應認被告供述上開槍彈全部之來
    源並查獲，當甚明確。公訴人雖以：被告係於本院審理中始
    自白上開寄藏槍彈犯行，於偵查中僅供述槍彈來源並未自白
    犯罪，又警方於被告自白前既已查獲槍彈來源供給者，則本
    案並非因被告自白供述而查獲槍彈來源等情，認被告並無前
    揭自白減免其刑規定之適用等語，惟按槍砲彈藥刀械管制條
    例第18條第4 項前段係規定：「犯本條例之罪，於偵查或審
    判中自白，並供述全部槍砲、彈藥、刀械之來源及去向，因
    而查獲或因而防止重大危害治安事件之發生者，減輕或免除
    其刑。」，究其法條文義，只須符合被告「於偵查或審判中
    自白」並「供述全部槍砲、彈藥、刀械之來源及去向（僅有
    來源而無去向者，只須供述其來源），因而查獲」等要件，
    即有該條項減免其刑規定之適用，尚無以被告於自白犯行同
    時供述全部槍彈來源並因而查獲，抑或先供述全部槍彈來源
    並因而查獲後始自白犯行，異其適用之結果，況被告自警詢
    、檢察官偵查迄本院審理中均不否認寄藏上開槍彈，並於警
    詢、檢察官偵查中供述上開槍彈來源，且於本院審判中自白
    寄藏槍彈犯行，本院並依被告所供傳喚證人甲○○經詰問後
    ，確認上開槍彈之來源為甲○○，當屬「查獲」，自符合前
    開減免其刑之規定，乃依法減輕其刑，並先加後減之。爰審
    酌被告一時輕率失慮，竟無視於法律之禁止，於收取他人交
    付之上開具有殺傷力之改造手槍及制式子彈後予以寄藏，對
    於人身安全、社會治安具有相當程度之潛在危險，惟念其犯
    後已知坦承犯行，態度尚稱良好，並主動供出槍彈來源，且
    收受槍彈後亦原封不動予以存放，並未持以作為不法使用，
    雖其寄藏槍彈之行為對於社會秩序有所危害，然其情節並非
    重大，兼衡其犯罪之動機、目的、手段、寄藏槍彈之時間長
    短，及其品行、智識程度、家庭生活狀況等一切情狀，量處
    如主文所示之刑，並就罰金部分諭知易服勞役之折算標準，
    以示儆懲。
三、扣案具有殺傷力之仿GLOCK 廠23型半自動手槍換裝土造金屬
    槍管之改造手槍1 枝（含彈匣1 個，槍枝管制編號：000000
    0000號）為違禁物，應依刑法第38條第1 項第1 款規定宣告
    沒收。至於上開業經試射之制式子彈1 顆，因試射後之子彈
    已不具有子彈之完整結構，且已失去其效能，而不具殺傷力
    ，當非違禁物，爰不併予宣告沒收。另其他扣案之改造手槍
    1 枝（槍枝管制編號：0000000000號），經送驗結果，因無
    適用子彈可供試射鑑定，無法鑑驗，復查無其他積極證據證
    明具有殺傷力，與扣案金屬彈簧1 個均非屬槍砲彈藥刀械管
    制條例第4 條第1 項管制之槍砲及其主要組成零件，有內政
    部警政署刑事警察局98年9 月25日刑鑑字第0980126883號、
    98年12月21日刑鑑字第0980172178號鑑驗書及函文各1 份附
    卷可考，既非違禁物，且與其他扣案之甲基安非他命吸食器
    1 組、分裝匙2 支等物品均與本案無關，亦不另為沒收之諭
    知，併此敘明。
四、公訴人另以被告未經許可，寄藏仿CLOT廠MKIV/SERIES'70型
    半自動手槍製造之改造手槍1 枝（槍枝管制編號：00000000
    00號），而認被告就此部分亦涉犯槍砲彈藥刀械管制條第8
    條第4 項之未經許可寄藏可發射子彈具有殺傷力之改造手槍
    罪嫌等語。惟按犯罪事實應依證據認定之，無證據不得推定
    其犯罪事實；又不能證明被告犯罪者，應諭知無罪之判決，
    刑事訴訟法第154 條、第301 條第1 項分別定有明文。再事
    實之認定，應憑證據，如未能發現相當證據，或證據不足以
    證明，自不能以推測或擬制之方法，為裁判基礎；且認定不
    利於被告之事實須依積極證據，茍積極證據不足為不利於被
    告事實之認定時，即應為有利於被告之認定，此有最高法院
    40年臺上字第86號、30年上字第816 號判例可資參照。經查
    ，上開改造手槍1 枝，經送請內政部警政署刑事警察局以檢
    視法檢視結果，認該槍枝之槍管暢通，惟槍管為塑膠材質，
    雖擊發功能正常，不排除可供擊發適用子彈使用，但該局現
    無適用子彈可供試射鑑定，依現狀，無法鑑驗等語，有上開
    內政部警政署刑事警察局98年9 月25日刑鑑字第0980126883
    號、98年12月21日刑鑑字第0980172178號鑑驗書及函文各1
    份附卷（參見偵查卷第58頁至第60頁、第95頁至第98頁）可
    憑，復查無其他積極證據足資證明上開改造手槍具有殺傷力
    ，而屬槍砲彈藥刀械管制條例第4 條第1 項管制之槍砲，則
    被告寄藏上開改造手槍之行為是否成立槍砲彈藥刀械管制條
    例第8 條第4 項之未經許可寄藏可發射子彈具有殺傷力之改
    造手槍罪行，尚屬不能證明，惟公訴人認此部分與上開論罪
    科刑之部分有想像競合犯之裁判上一罪關係，爰不另為無罪
    之諭知。
據上論斷，應依刑事訴訟法第299 條第1 項前段，槍砲彈藥刀械
管制條例第8 條第4 項、第12條第4 項、第18條第4 項，刑法第
11條、第55條、第47條第1 項、第42條第3 項、第38條第1 項第
1 款，判決如主文。
本案經檢察官彭康凡到庭執行職務。
中    華    民    國    99    年    7    月      7    日
                  刑事第一庭審判長法  官  雷雯華
                                  法  官  吳祚丞
                                  法  官  王沛雷
以上正本證明與原本無異。
如不服本判決應於收受判決後10日內向本院提出上訴書狀，並應
敘述具體理由；其未敘述上訴理由者，應於上訴期間屆滿後20日
內向本院補提理由書（均須按他造當事人之人數附繕本）「切勿
逕送上級法院」。
                                  書記官  陳麗津
中    華    民    國    99    年    7    月      7    日
本案論罪科刑法條全文：
槍砲彈藥刀械管制條例第8 條4 項
未經許可，持有、寄藏或意圖販賣而陳列第1 項所列槍枝者，處
3 年以上10年以下有期徒刑，併科新臺幣700 萬元以下罰金。
槍砲彈藥刀械管制條例第12條第4 項
未經許可，持有、寄藏或意圖販賣而陳列子彈者，處5 年以下有
期徒刑，併科新臺幣300 萬元以下罰金。

司法院資訊處製作；財團法人民間司法改革基金會備份。
